最高法院刑事判決　　　　　　　九十六年度台上字第八一六號
上　訴　人　甲○○
　　　　　　　　　　號（
上列上訴人因違反毒品危害防制條例案件，不服台灣高等法院花
蓮分院中華民國九十五年十一月十六日第二審更審判決（九十五
年度上更(一)字第二一號，起訴案號：台灣花蓮地方法院檢察署九
十三年度偵字第四五一號、第九五七號、第一六七九號、第一八
八五號、第一八八六號），提起上訴，本院判決如下：
    主  文
上訴駁回。
    理  由
按刑事訴訟法第三百七十七條規定，上訴於第三審法院，非以判
決違背法令為理由，不得為之。是提起第三審上訴，應以原判決
違背法令為理由，係屬法定要件。如果上訴理由書狀並未依據卷
內訴訟資料，具體指摘原判決不適用何種法則或如何適用不當，
或所指摘原判決違法情事，顯與法律規定得為第三審上訴理由之
違法情形，不相適合時，均應認其上訴為違背法律上之程式，予
以駁回。本件上訴人甲○○上訴意旨略稱：(一)原審認上訴人所為
已構成轉讓毒品罪，竟又論處上訴人販賣毒品罪，有一案兩判之
違法。(二)原審認定上訴人販賣第一級毒品海洛因予許信義部分，
係以許信義之警詢筆錄及上訴人於電話中提及新台幣（下同）一
千元等語，為其依據。然上訴人於電話中提及一千元，是否確有
收到該一千元，是否圖得利益，均未經確認。另原審認定上訴人
販賣第二級毒品安非他命予劉康偉部分，上訴人僅陪同鄭啟宏前
往，並未與鄭啟宏共同販賣，亦未圖得任何利益，原審以無證據
能力之劉康偉於警詢及檢察官偵查中之證述，論定上訴人共同販
賣安非他命罪責，亦有未合。上訴人所為僅係成立轉讓第一級毒
品及轉讓第二級毒品之罪，原審以臆測方法，對上訴人論處販賣
第一級毒品及販賣第二級毒品之罪，顯然不符真實而有違法。又
上訴人年輕不懂事，遇人不淑，且無犯罪前科，應依刑法第五十
七條為科刑輕重之審酌等語。
惟查原判決認定上訴人有原判決事實欄所載之犯行，因而撤銷第
一審關於上訴人連續販賣第一級毒品及共同販賣第二級毒品部分
之判決，改判依想像競合犯規定，從一重論處上訴人販賣第一級
毒品；並依刑法修正前連續犯規定，論處上訴人共同連續販賣第
二級毒品兩項併合處罰之罪刑。關於原判決認定上訴人以一千元
之價款販賣第一級毒品海洛因予許信義，同時無償贈與第二級毒
品安非他命予許信義部分，係依憑許信義於警詢及檢察官偵查中
之指證，上訴人於法院審理中供認有無償贈與許信義安非他命之
供述，佐以許信義於民國九十三年三月一日零時三十六分十七秒
與上訴人互以行動電話洽談要以一千元購買海洛因毒品（暗語為
「軟的」）之監聽譯文，為其論罪之基礎。原判決認定上訴人有
與鄭啟宏，共同販賣第二級毒品安非他命予劉康偉部分，係依憑
劉康偉於警詢及檢察官偵查中之指證，鄭啟宏於第一審證稱：劉
康偉因打電話找不到伊，才打電話給上訴人，嗣後由伊以二千元
價錢出售安非他命予劉康偉等情之證述，以及劉康偉於九十三年
二月二十七日與上訴人電話通話，劉康偉稱：「你有沒有軟的或
硬的（『軟的』指海洛因毒品，『硬的』指安非他命毒品）？」
，上訴人稱「他（指鄭啟宏）還沒回來，去外地」等語之監聽譯
文，為其論罪之判斷依據。並說明：(一)許信義於第一審改稱：伊
向上訴人拿海洛因，但沒有給錢等語。與上揭監聽譯文不符，其
於警詢及檢察官偵查中之指證，有上揭監聽譯文可資佐證，具有
較審判中證述可信之特別情況，且為證明犯罪事實存否所必要，
依刑事訴訟法第一百五十九條之一及之二，得採為證據。(二)證人
劉康偉所在不明，於審判中經傳喚、拘提未到，其於警詢及檢察
官偵查中之指證，有鄭啟宏於第一審之證述以及上揭電話譯文足
資佐證，經證明具有可信之特別情況，且為證明犯罪存否所必要
，依刑事訴訟法第一百五十九條之三第三款，亦得採為證據。(三)
上訴人於法院審理中僅供認有無償贈與安非他命予許信義之犯行
，而否認有販賣海洛因毒品予許信義，及有與鄭啟宏共同販賣安
非他命予劉康偉之犯行，辯稱：伊曾經給予許信義海洛因，但沒
有向他拿錢，伊並無與鄭啟宏共同販賣安非他命予劉康偉等語，
所辯與上揭事證不符，係卸責之詞，並非可採。(四)上訴人同時地
販賣海洛因毒品及無償轉讓安非他命毒品予許信義部分，係一行
為觸犯販賣第一級毒品罪及轉讓第二級毒品罪，應依想像競合犯
規定，從一重之販賣第一級毒品罪處斷。上訴人所犯販賣第一級
毒品罪及連續販賣第二級毒品罪，犯意各別，應予分論併罰。(五)
審酌上訴人年僅二十餘歲，思慮未周，販賣第一級毒品海洛因予
許信義，所得僅一千元，犯罪情狀可憫恕，科以該罪法定最低度
刑（無期徒刑），仍嫌過重，合依刑法第五十九條，就其販賣第
一級毒品部分，減輕其刑。再審酌被告並無犯罪前科，年輕識淺
，於法院審理中坦承部分犯行等犯罪情狀，就其所犯上揭二罪，
應各科以如原判決主文所示之刑等理由甚詳。核原判決上揭論斷
及量刑，均無不合，亦無一案兩判之違法情形。上訴意旨徒憑己
見，就原審採證認事及量刑職權之適法行使，及原判決已論斷說
明之事項，重複為事實之爭辯，任指原判決有上訴意旨指摘之違
誤，核與法律所規定得為第三審上訴理由之違法情形不相適合。
其上訴違背法律上之程式，應予駁回。
據上論結，應依刑事訴訟法第三百九十五條前段，判決如主文。
中　　華　　民　　國　九十六　年　　二　　月　　八　　日
                      最高法院刑事第八庭
                          審判長法官  陳　正　庸
                                法官  賴　忠　星
                                法官  林　開　任
                                法官  林　立　華
                                法官  石　木　欽
      本件正本證明與原本無異
                                      書  記  官
中　　華　　民　　國　九十六　年　　二　　月　二十六　日
                                                      G
